【裁判字號】    96,上訴,5303
【裁判日期】    980305
【裁判案由】    強盜等
【裁判全文】
臺灣高等法院刑事判決                96年度上訴字第5303號
上  訴  人
即  被  告  乙○○
選任辯護人  葉建廷律師
            江肇欽律師
            李嘉慧律師
上  訴  人
即  被  告  丙○○
選任辯護人  許博森律師
上  訴  人
即  被  告  甲○○
              （現另案於臺灣臺北監獄士林分監執行中）
選任辯護人  辛  武律師
上列上訴人即被告等因強盜等案件，不服臺灣臺北地方法院96年
度訴字第381號，中華民國96年11月23日第一審判決（起訴案號
：臺灣臺北地方法院檢察署95年度偵字第22883號、第24217號、
第25170號、第26068號），提起上訴，本院判決如下：
    主  文
原判決關於乙○○、甲○○部分及丙○○加重強盜暨定執行刑部
分均撤銷。
乙○○意圖為自己不法之所有，結夥三人以上，攜帶兇器，以強
暴至使不能抗拒，而取他人之物，處有期徒刑捌年；扣案之汽車
讓渡書壹紙、面額合計新臺幣貳仟柒佰萬元之本票拾紙、載有收
到新臺幣貳仟柒佰萬元之保管條壹紙均沒收。又共同以強暴使人
行無義務之事，處有期徒刑捌月，減為有期徒刑肆月；扣案之面
額合計新臺幣捌佰伍拾萬元之本票參紙沒收。應執行有期徒刑捌
年貳月；扣案之汽車讓渡書壹紙、面額合計新臺幣貳仟柒佰萬元
之本票拾紙、載有收到新臺幣貳仟柒佰萬元之保管條壹紙、面額
合計新臺幣捌佰伍拾萬元之本票參紙均沒收。
丙○○意圖為自己不法之所有，結夥三人以上，攜帶兇器，以強
暴至使不能抗拒，而取他人之物，處有期徒刑柒年肆月；扣案之
汽車讓渡書壹紙、面額合計新臺幣貳仟柒佰萬元之本票拾紙、載
有收到新臺幣貳仟柒佰萬元之保管條壹紙均沒收。又共同以強暴
使人行無義務之事，處有期徒刑陸月，減為有期徒刑參月；扣案
之面額合計新臺幣捌佰伍拾萬元之本票參紙沒收。
甲○○意圖為自己不法之所有，結夥三人以上，攜帶兇器，以強
暴至使不能抗拒，而取他人之物，處有期徒刑柒年；扣案之汽車
讓渡書壹紙、面額合計新臺幣貳仟柒佰萬元之本票拾紙、載有收
到新臺幣貳仟柒佰萬元之保管條壹紙均沒收。又共同以強暴使人
行無義務之事，處有期徒刑肆月，減為有期徒刑貳月；扣案之面
額合計新臺幣捌佰伍拾萬元之本票參紙沒收。應執行有期徒刑柒
年壹月；扣案之汽車讓渡書壹紙、面額合計新臺幣貳仟柒佰萬元
之本票拾紙、載有收到新臺幣貳仟柒佰萬元之保管條壹紙、面額
合計新臺幣捌佰伍拾萬元之本票參紙均沒收。
其他上訴駁回。
丙○○前開撤銷改判部分與上訴駁回部分所處之刑，應執行有期
徒刑玖年，併科罰金新臺幣拾萬元，罰金如易服勞役，以新臺幣
壹仟元折算壹日；扣案之空氣手槍（槍枝管制編號：0000000000
號）壹枝、汽車讓渡書壹紙、面額合計新臺幣貳仟柒佰萬元之本
票拾紙、載有收到新臺幣貳仟柒佰萬元之保管條壹紙、面額合計
新臺幣捌佰伍拾萬元之本票參紙均沒收。
    事  實
一、緣乙○○（綽號「凱文」）之胞姊子○○前向德寶開發建設
    有限公司之負責人癸○○購買臺北縣板橋市○○○路8號3樓
    房地後，於民國（下同）95年間，因該棟大樓3 、4 、5 樓
    原設計為商場用途，嗣各該樓層屋主擬將原供商場用途之上
    開房屋，隔間裝潢為多間套房或小家庭型態，分別出售或出
    租牟利，但因需更動屋內原設計之管線，而子○○、4 樓屋
    主褚明男（登記所有權人為其子褚長興；褚明男被訴與乙○○等人共同涉犯加重強盜罪嫌部分，業經臺灣板橋地方法院
    以97年度訴字第2307號判決無罪，尚未確定）與5 樓屋主癸○○就各該樓層管線更動、貫穿樓板面積等問題一直協調未
    果，乙○○即萌生為自己不法利益、不法所有之意圖，明知
    其與癸○○間並無債權債務關係，仍擬利用黑道力量，基以
    其胞姊向癸○○購買前開房地有諸多瑕疵及價金過高，受有
    損失為藉口，而逼迫癸○○就範，以獲取不法利益及財物。
    迨於同年10月間，適因癸○○委由其女友丑○○，以電話聯
    絡乙○○及褚明男，相約於同年月18日下午2 時許，在臺北
    縣板橋市○○○路之「象牙海岸泡沫紅茶店」會面，協調商
    談大樓管線舖設及施工問題，乙○○見機不可失，遂於同年
    10 月18 日前某日，與友人丙○○、己○○（綽號「白鳥」
    ，未據起訴）及陳家立（綽號「孔雀」，未據起訴）等人共
    同基於意圖為自己不法利益、不法所有之犯意聯絡，謀議覓
    妥人手到場，於95年10月18日伺機對癸○○施以強暴、脅迫
    之不法行徑。
二、及至同年月18日，由乙○○邀集欲參與行劫之真實姓名年籍
    不詳之成年男子十餘人攜帶客觀上足對人之生命、身體、安
    全構成威脅、具有危險性之刀械、棍棒、雙節棍等兇器數件
    暨狀似手槍之不明物體2支，先行前往上址3樓屋內等候，再
    由乙○○於同日下午2、3時許，依約前往上開泡沫紅茶店，
    與癸○○、丑○○、褚明男及其配偶褚余富妹協商大樓管線
    等問題，席間乙○○藉機假意邀約癸○○等人前往上址3樓
    房屋參觀，癸○○等人不疑有他，乃於同日下午4、5時許，
    隨同乙○○步行至上址1樓之際，褚明男因恐其停放路旁之
    車輛遭拖吊，遂與褚余富妹先行離去移車停放他處，乙○○
    隨即以電話聯絡在上址3樓屋內等候之某不詳男子開門，繼
    而引領癸○○及丑○○進入3樓屋內後，旋與上開不詳男子
    十餘人共同基於意圖為自己不法利益、不法所有之犯意聯絡
    ，先由乙○○指示其中1名不詳男子關閉大門，私行拘禁癸○○及丑○○，繼而以子○○向癸○○購買該3樓房地之價
    格每坪貴新臺幣（下同）2萬元、大樓電線遭人剪斷、原設
    計之商場電扶梯預留空間填補暨房屋牆壁龜裂、浴室馬桶修
    繕等為由，要求癸○○給予高額賠償，並恫稱：「我從今天
    開始就出運，你就開始倒楣」等語，其中數名不詳男子則在
    旁來回走動助勢，乙○○復指使其餘數名不詳男子上前，由
    其中1 人將狀似手槍之不明物體1 支，插置於左褲腰內，另
    名綽號「小胖」之人則向癸○○恫稱：「限5 分鐘內展現誠
    意，否則先斷1 隻手，再斷1 隻腳，再將生殖器切掉」、「
    如果再不配合，會把頭剁掉」等語，其間亦有犯意聯絡之陳
    家立夥同黃家盛（綽號藍鬼，未據起訴）陸續到場助陣，稍
    後已停妥車輛、不知情之褚明男（業經臺灣板橋地方法院以
    97年度訴字第2307號判決無罪，尚未確定）及褚余富妹亦抵
    達3 樓屋內，乙○○隨即要求褚明男在場見證，繼而喝令癸○○承諾賠償2,700 萬元，癸○○不從，乙○○即拍桌洩忿
    ，在旁之數名不詳男子亦隨之拍桌附和，乙○○進而指使數
    名不詳男子分持上開預先備妥之刀械、棍棒、雙節棍等兇器
    ，輪番趨前朝癸○○揮舞甩動、作勢毆打，並出言威嚇：「
    要好好配合，如果沒有好好配合，會讓你斷手斷腳，再將生
    殖器切掉，如果再不配合，會把頭剁掉」等語，而以如此之
    強暴、脅迫手段逼使癸○○心生畏懼，喪失意思自由而不能
    抗拒，祇得同意賠償乙○○2,700 萬元。
三、乙○○於賠償金額既定後，復與上開不詳男子十餘人共同承
    前意圖為自己不法所有之犯意聯絡，由乙○○要求癸○○具
    體說明賠償方式，數名不詳男子則在旁出言恐嚇癸○○：「
    要好好配合大哥，不然馬上就會修理你」等語，其中某不詳
    男子更將另一支狀似手槍之不明物體置於桌上，恫嚇癸○○
    ，渠等要求癸○○提供不動產資料及BMW廠牌、車號0007-DW
    號自用小客車1輛（登記為癸○○獨資經營之商號「悅視美
    品行」所有），乙○○繼而命癸○○交付身分證、汽、機車
    駕照，同時命丑○○交付身分證，而以上開強暴、脅迫方式
    ，至使癸○○、丑○○不能抗拒，而分別交付該等證件予乙○○；癸○○並同意提供其所有位於臺北縣淡水鎮○○路50
    巷10弄3號住處房地及上開車輛抵償；乙○○進而威嚇癸○○：「在場兄弟都很辛苦，要體恤他們，當場拿現金展現誠
    意，如果沒有，就要修理你」等語，再由數名不詳男子喝令
    癸○○提供金融卡及其密碼，至使癸○○不能抗拒，而交付
    其所有之中國信託商業銀行正義分行帳戶（帳號0000000000
    00號）、臺灣土地銀行北三重分行帳戶（帳號000000000000
    號）及臺灣土地銀行敦化分行帳戶（帳號000000000000號）
    金融卡各1枚並告知密碼後，隨即由黃家盛等人持以提款，
    而接續自同日下午7時56分許起至8時許止，分4次在臺北縣
    板橋市○○○路之全家便利商店內設置之台新國際商業銀行
    自動櫃員機，領取上開土地銀行敦化分行帳戶存款2萬元、1
    萬5千元、3千元及中國信託商業銀行正義分行帳戶款項8千
    元（另臺灣土地銀行北三重分行帳戶存款不足，故未提領得
    手），迨返回上址3樓現場後，「小胖」等人認款項過少而
    深感不滿，作勢欲毆打癸○○，丑○○見狀，亦不能抗拒而
    交付其所有之中國信託商業銀行板橋分行帳戶（帳號000000
    000000號）金融卡1枚並告知密碼後，旋由黃家盛等人持以
    提款，而接續自同日下午8時30分許起至8時35分許止，分6
    次在上開自動櫃員機提領該丑○○帳戶款項各2萬元、共計
    12萬元後，因已超過當日提款額度上限，故暫先作罷，將該
    等領得之16萬6千元款項攜回，交由乙○○點收，乙○○並
    囑黃家盛等人俟當晚12時許之後再持該丑○○之金融卡提款
    。
四、其間，於同日晚間7時許至9時許，受己○○之邀前來之李宗
    螢（綽號SEVEN、7-11，未據起訴）、己○○、丙○○（綽
    號SAM）、庚○○（綽號俊哥，通緝中，由原審另行審結）
    及其友人甲○○等人陸續到場（其中己○○在查看現場狀況
    並詢問乙○○是否需要協助後，即暫先離去），而與乙○○
    、上開不詳男子十餘人共同基於意圖為自己不法利益、不法
    所有之犯意聯絡，由乙○○指使數名不詳男子分持上開刀械
    、棍棒、雙節棍等兇器，輪番趨前朝癸○○揮舞，並由該名
    左褲腰插置狀似手槍不明物體之男子及其餘數名不詳男子在
    旁來回走動助勢，暨一再出言威嚇：「要好好配合」、「限
    5分鐘內展現誠意，否則先斷1隻手，再斷1隻腳，再將生殖
    器切掉」、「如果再不配合，會把頭剁掉」等語，而以上開
    強暴、脅迫方式，威逼癸○○簽立本票、保管條及汽車讓渡
    書；其間，丙○○曾將癸○○帶至一旁，假意詢問癸○○積
    欠乙○○債務是否屬實，癸○○聞言，因情勢所逼，迫於無
    奈，不得已承認確有其事，乙○○隨即指示丙○○命癸○○
    交出所戴之勞力士手錶，癸○○及丑○○見渠等人多勢眾，
    心生畏懼，喪失意思自由而不能抗拒，遂當場由癸○○交付
    該只手錶予丙○○，並依令簽發面額合計2,700萬元之本票
    10紙（癸○○另同時簽發面額合計850萬元之本票3紙，惟此
    部分係因乙○○主觀上認定4樓屋主褚明男向癸○○購買前
    開房地亦受有損害，而以強暴、脅迫方式喝令癸○○須另簽
    發上開3紙本票，以擔保對褚明男賠償債務之履行，故尚難
    認乙○○就此部分有為自己或第三人不法利益之意圖，詳後
    ），另由癸○○（起訴書誤載為甲○○）書立內容為：「本
    人癸○○於民國94年7月10日向鄭凱文收到現金新臺幣2,700
    萬元正，並於民國95年10月18日還款2,700萬元正給鄭凱文
    」字樣之保管條1紙（癸○○另同時書立向褚明男借款850萬
    元之保管條1紙，由褚明男收執，此部分亦難認乙○○等人
    有何為自己或第三人不法利益之意圖，詳後）暨內容略以：
    「本人癸○○於民國95年10月18日因積欠鄭凱文新臺幣2,70
    0萬元正，把汽車牌照號碼0007-DW車主悅視美品行……本人
    癸○○願意讓渡此汽車給鄭凱文先生，絕無異議」等字樣之
    汽車讓渡書1紙，再由乙○○命丑○○以保證人名義，在上
    開保管條及汽車讓渡書上簽名後，交付乙○○收執，再由乙○○將上開汽車讓渡書1紙交由丙○○保管，另2,700萬元保
    管條1紙、本票13紙（含擔保對褚明男賠償債務之履行、面
    額合計850萬元之本票3紙）、癸○○之身分證、汽、機車駕
    照及丑○○之身分證各1枚則交由庚○○保管；另乙○○等
    人復承前意圖為自己不法所有之犯意聯絡，推由黃家盛等人
    再持上開丑○○之金融卡，接續自翌日（即同年月19日）凌
    晨0時10分許起至0時14分許止，分6次（起訴書誤載為5次）
    在上開自動櫃員機提領丑○○帳戶款項各2萬元、合計12萬
    元後，攜回交由乙○○點收，適己○○再度折返現場，乙○○遂將該筆款項連同稍早提領之16萬6千元、合計28萬6千元
    （起訴書誤載為26萬6千元），交由己○○負責朋分予在場
    之不詳男子等數人。
五、乙○○等人得手後，復承前意圖為自己不法所有之犯意聯絡
    ，由乙○○命丙○○等人強押癸○○及丑○○返回渠等淡水
    住處拿取前開癸○○之車輛及淡水房地所有權狀，並喝令癸○○不得報警，同時恫稱：「如果報警，會請2、300個兄弟
    去找你，我們不怕警察，我們兄弟事後會不斷去找你，讓你
    無法過下去」等語，復叮囑丙○○等人在尚未取得癸○○之
    車輛及房地所有權狀之前，不得釋放癸○○及丑○○；嗣同
    日（即95年10月19日）凌晨1時30分許，由某不詳男子駕駛
    車號不詳之自用小客車搭載癸○○、庚○○、李宗螢及另一
    名不詳男子，丙○○則駕駛車號CH-7288號自用小客車（登
    記為陳德勝所有，平日由丙○○使用）搭載丑○○及甲○○
    ，強押癸○○及丑○○前往渠等淡水住處，拿取上開癸○○
    之車輛後，旋由庚○○駕駛該車、丙○○駕駛車號CH-7288
    號自用小客車搭載丑○○、該不詳男子駕駛上開車號不詳之
    車輛搭載癸○○、甲○○、李宗螢及另一名不詳男子，強押
    癸○○及丑○○至臺北縣三重市○○路○段282號之「薇風馥
    麗飯店」投宿，為防癸○○及丑○○脫逃，遂將渠等二人私
    行拘禁於第509室，由同房之丙○○及庚○○就近監控、看
    管，甲○○、李宗螢及該2名不詳男子則住宿於第510室。嗣
    己○○於同日上午4時13分許，以電話與丙○○聯繫後，旋
    於同日上午5時許趕赴該飯店第509室，要求癸○○提供上開
    淡水房地向地下錢莊抵押借款償還上開本票債務；繼而由庚○○及甲○○於同日上午9時許，強行將癸○○帶往臺北縣
    淡水鎮戶政事務所申領印鑑證明2紙，丙○○則強押丑○○
    至臺北縣板橋市公所停車場拿取上開淡水房地之土地及建物
    所有權狀影本各1紙；其間乙○○及己○○均曾分別以電話
    與丙○○聯繫、確認處理進度。俟丙○○、庚○○及甲○○
    先後帶同丑○○、癸○○返回該飯店第509室後，丙○○隨
    即開始與地下錢莊人士聯絡抵押借款事宜；其間丑○○向丙○○求情，表示遭取走之上開癸○○手錶乃其與癸○○之訂
    婚紀念物，希望取回，丙○○遂將該只手錶返還癸○○及丑
    ○○。嗣丙○○等人因未能立刻辦妥抵押借款事宜，致無法
    取得該款項，乃於當日下午4、5時許同意癸○○及丑○○自
    該飯店離去，癸○○及丑○○至此始獲釋放。
六、乙○○於威逼癸○○簽立前揭本票、借據順遂後，為掩飾其
    等上開不法行徑，營塑乃係代其胞姊子○○與癸○○處理上
    開房屋買賣糾紛之假象，另行起意，又以上開臺北縣板橋市
    ○○○路大樓電線遭人剪斷，4 樓亦無電可用，且4 樓亦有
    商場電扶梯預留空間需要填補為由，主觀認定4 樓屋主褚明
    男向癸○○購買前開房地亦受有損害，乃與當時在場之丙○○、甲○○、陳家立、黃家盛、庚○○、李宗螢及上開不詳
    男子十餘人共同基於以強暴、脅迫使人行無義務之事之犯意
    聯絡，由乙○○指使數名不詳男子以上開事實四所示之同一
    強暴、脅迫方式，另迫使癸○○簽發面額合計850 萬元之本
    票3 紙，暨由癸○○（起訴書誤載為甲○○）書立內容為「
    本人癸○○於民國94年3 月25日現金收到850 萬元正於褚明
    男先生並訂於95年3 月25日歸還」字樣之保管條1 紙，繼而
    由乙○○指示甲○○代為書寫內容為「本人甲○○茲收到褚
    明男先生之現金保管條及本票3 張共850 萬元整」之收據1
    紙（惟該現金保管條正本嗣亦交予褚明男收執），並囑庚○○持該3 紙面額各為200 萬元、300 萬元及350 萬元、合計
    850 萬元之本票、癸○○汽車駕照及癸○○、丑○○之身分
    證等物外出影印後，將該等本票影本、證件影本連同上開甲○○書立之收據暨癸○○出具之850 萬元保管條正本，交予
    褚明男收執，而使癸○○行無義務之事。
七、丙○○明知未經許可，不得持有可發射金屬或子彈具有殺傷
    力之槍砲，竟基於持有之犯意，未經許可，於95年4、5月間
    某日，在臺北市萬華區西門町萬年大樓內，以5、6千元之價
    格，向某真實姓名年籍不詳之成年人購得可發射金屬，具有
    殺傷力之空氣手槍1 支（槍枝管制編號：0000000000號）而
    持有之。
八、嗣於同年10月20日晚間10時許，在臺北縣新店市○○路24巷
    口為警查獲庚○○駕駛上開癸○○之車輛搭載丙○○，並於
    丙○○身上起獲前開汽車讓渡書1紙、庚○○身上扣得癸○○印鑑證明2紙、2,700萬元保管條1紙、本票13紙、癸○○
    身分證、汽、機車駕照及丑○○身分證各1枚、上開淡水房
    地之土地及建物所有權狀影本各1紙（起訴書誤載為土地所
    有權狀影本2紙），復經丙○○同意，在其停放於新店住處
    附近、平日由其使用之車號CH-7288號自用小客車內起獲前
    開空氣手槍1支及直徑約4.5㎜之鋼珠8顆；再經警於同年11
    月2日下午4時30分許，在臺北縣五股鄉○○路○段13號褚明
    男住處，扣得上開甲○○書立之收據1紙、癸○○所簽發面
    額合計850萬元之本票彩色影本1紙（其上包括面額200萬元
    、300萬元及350萬元之本票各1紙）、癸○○及丑○○之證
    件彩色影本1紙（其上包括癸○○之汽車駕照暨癸○○、丑
    ○○之身分證各1枚）暨癸○○書立之850萬元保管條1紙。
九、案經癸○○及丑○○訴由臺北縣政府警察局三重分局報請臺
    灣臺北地方法院檢察署檢察官偵查起訴。
    理  由
甲、證據能力部分：
一、被告乙○○具狀辯稱：本件臺北縣政府警察局三重分局搜索
    扣押筆錄、扣押物品目錄表、自願受搜索同意書、扣押物品
    收據、被告甲○○書立之收據1 紙、癸○○所簽發面額合計
    850 萬元之本票影本1 紙（其上包括面額200 萬元、300 萬
    元及350 萬元之本票各1 紙）、癸○○及丑○○之證件影本
    1 紙（其上包括癸○○之汽車駕照暨癸○○、丑○○之身分
    證各1 枚）及癸○○書立之850 萬元保管條1 紙等物，與被
    告乙○○強盜之事實並無關聯性，無證據能力；又車牌號碼
    0007-DW 號自用小客車汽車讓渡書1 紙、被害人癸○○所簽
    發面額合計2,700 萬元之本票10紙、面額合計850 萬元之本
    票3 紙，均屬被告乙○○以外之人在審判外之陳述，屬傳聞
    證據，無證據能力云云。惟查，上開臺北縣政府警察局三重
    分局搜索扣押筆錄、扣押物品目錄表、自願受搜索同意書、
    扣押物品收據，係證明警方於搜索現場所扣得之物及搜索、
    扣押均屬合法之證明文書，又被告甲○○書立之收據1 紙、
    癸○○所簽發面額合計850 萬元之本票影本1 紙（其上包括
    面額200 萬元、300 萬元及350 萬元之本票各1 紙）、癸○○及丑○○之證件影本1 紙（其上包括癸○○之汽車駕照暨
    癸○○、丑○○之身分證各1 枚）及癸○○書立之850 萬元
    保管條1 紙等物，雖均係於褚明男之住處所扣得，然該等物
    品均係被告乙○○等人交予褚明男收執，均與被告乙○○加
    重強盜或強制罪之犯罪事實息息相關，被告乙○○主張與其
    強盜之事實並無關聯性，認無證據能力云云，顯有誤會。再
    者，上開車牌號碼0007-DW 號自用小客車汽車讓渡書1 紙、
    被害人癸○○所簽發面額合計2,700 萬元之本票10紙、面額
    合計850 萬元之本票3 紙，均係經警方合法搜索後所扣得之
    物，均與本案事實具有自然關聯性，復屬文書證據、物證等
    性質，並無傳聞法則之適用，亦無事證足認有違背法定程序
    或經偽造、變造所取得之情事，自均有證據能力；被告乙○○竟主張此部分證據屬被告以外之人在審判外之「陳述」，
    屬「傳聞證據」，無證據能力云云，自無足採。
二、又本件下揭翻拍自監視器之現場（包含「薇風馥麗飯店」及
    臺新國際商業銀行自動櫃員機）照片，乃到場處理之員警，
    依機械之方式所留存之現場影像；而其餘扣案物品，亦均係
    警方依法搜索而扣得，該等證據並非供述證據，無傳聞法則
    之適用，且與被告3 人之犯行具有自然關聯性，自亦均有證
    據能力。
三、至其餘經當事人及辯護人同意引用之被告以外之人於審判外
    作成之言詞或書面陳述等證據，依其作成時之情況尚無違法
    不當及證明力明顯過低之瑕疵，本院亦認為以之作為證據為
    適當，故依刑事訴訟法第159條之5規定，該等證據資料自亦
    均有證據能力。
乙、實體部分：
壹、關於前揭犯罪事實一至六部分：
一、訊據上訴人即被告乙○○、丙○○及甲○○固均不否認告訴
    人癸○○及丑○○有於上開時間前往臺北縣板橋市○○○路
    8 號3 樓房屋、交付證件、金融卡暨由癸○○簽發本票、汽
    車讓渡書及保管條等事實，並坦承被告丙○○等人有帶同癸○○及丑○○返回渠等淡水住處取車後，轉往三重「薇風馥
    麗飯店」等情，惟均矢口否認有何結夥三人以上攜帶兇器強
    盜及以強暴、脅迫使人行無義務之事等犯行，被告乙○○辯
    稱：案發當日是癸○○的女友丑○○主動聯絡伊要談商場合
    作之事，並不是談管線的問題，嗣癸○○邀請伊去參觀上開
    大樓，伊與癸○○及其女友丑○○、褚明男夫婦始前往該大
    樓現場，當日出現在該大樓3 樓之人是伊請的工人，並非伊
    所找去現場埋伏之人，在現場亦無刀械、棍棒、雙節棍及狀
    似手槍不明之物等武器，伊當時僅向癸○○表示其胞姊子○○買屋後所受之委曲，希望癸○○給伊滿意的答覆，並未要
    求賠償，係癸○○自己一樣樣估算，經伊記錄，於己○○抵
    達現場後始統計出賠償金額為2,700 萬元，而癸○○同意賠
    償褚明男之850 萬元則由其二人自行議定，伊並未介入，伊
    亦不知陳家立、黃家盛、己○○等其後陸續抵達之人是何人
    找來現場，之後所衍生之強簽本票、保管條、拿取金融卡提
    款、取車、強押癸○○、丑○○至汽車旅館甚至擬將癸○○
    房地抵押貸款等情均非伊所能控制，伊亦無力阻止，而癸○○在現場所簽之本票、文書及提供之證件均係己○○叫一綽
    號「阿弟」之人放在庚○○袋內，嗣癸○○、丑○○於離開
    上開大樓現場後所發生之事均係己○○假藉伊名義發號施令
    ，使被告丙○○等人誤認係伊所主使；又伊雖曾致電己○○
    及丙○○，但主要在質問其等為何要強取癸○○、丑○○之
    金融卡去領錢，並要其等將錢返還被害人，並非要掌握其等
    處理之進度，伊對後來所發生之事均係嗣後看電視新聞始知
    悉云云。被告丙○○辯稱：案發當日晚上9 點多係被告乙○○請己○○致電予伊表示乙○○之友人要賣1 台BMW 轎車，
    伊才前往現場，伊抵達時，見被告乙○○與癸○○等人正在
    洽談，桌上放置1 疊現金，且癸○○正在開立本票，伊感覺
    現場氣氛有異，遂詢問被告乙○○發生何事，被告乙○○告
    以癸○○積欠其與褚明男三千餘萬元，包括之前3 、4 樓每
    坪買貴2 萬元、3 樓遭癸○○損壞之裝修費、電線遭剪斷之
    費用及利息等，伊聞言後，又將癸○○帶至一旁，詢問癸○○是否屬實，癸○○答稱確有其事，故伊主觀上誤信渠等間
    確有債務關係存在，而癸○○隨後亦簽立本票及汽車讓渡書
    ，伊並未強逼癸○○簽署；嗣乙○○將汽車讓渡書等相關資
    料交給伊，詢問伊可否順道搭載癸○○及丑○○至淡水攜回
    抵押之權狀，順便將癸○○之BMW 轎車駛回，翌日再覓車行
    出售，給伊賺差價等情，伊純係受被告乙○○之託代為處理
    上開事項；而伊載丑○○去拿癸○○淡水房地之所有權狀影
    本時均係聽丑○○之指示前往她想去之地點，並無強押之情
    事，嗣伊至汽車旅館亦係丑○○要伊前往，待淡水戶政事務
    所上班後去申請印鑑證明；又關於癸○○之勞力士手錶部分
    ，亦係被告乙○○要求伊查看真偽，而由癸○○自願取下交
    給伊，況伊事後已應丑○○之請求而返還，丑○○更一再稱
    謝；再者，有關癸○○、丑○○被強取金融卡提款部分，伊
    並未參與，足見伊確無強盜等情事云云。被告甲○○則辯稱
    ：伊於案發當日在南雅東路巧遇老友庚○○，嗣伊隨同庚○○於95年10月19日凌晨0 時30分左右始抵達案發現場，並未
    參與施暴或其他不法行為，亦不知癸○○、丑○○有被強取
    金融卡提款之事，伊深信被告乙○○等人與癸○○之間係商
    業買賣房屋之糾紛，且雙方已協議解決，故全無強盜犯罪之
    認識；至伊代寫收據部分，純係因被告乙○○聽說伊係大學
    生，央請伊代寫，伊自認渠等已達成和解，代寫收據並無不
    當，乃照被告乙○○逐字逐句所唸內容代為書寫；又伊雖有
    隨癸○○至其淡水住處，嗣並有前往汽車旅館及戶政事務所
    ，但主要是陪友人庚○○一同前往，並未做任何事，亦無強
    押癸○○、丑○○之情云云。
二、經查：
（一）前揭犯罪事實一至六部分，業據證人癸○○於原審審理時
      指證綦詳（原審卷一第118至127頁），核與證人丑○○於
      原審審理時所證情節大致相符（原審卷一第149頁反面至
      第157頁反面），並經證人褚明男及褚余富妹於原審審理
      時證述屬實（原審卷二第10頁至第21頁反面）；而被告乙○○逼迫癸○○將房屋拿去設定二胎貸款，並透過被告丙○○於95年10月19日清晨以行動電話聯絡證人己○○，以
      詢問辦理二胎貸款之管道，並請己○○估算上開房屋之剩
      餘價值，己○○因而於95年10月19日清晨前往三重「薇風
      馥麗飯店」，惟其抵達當時被告丙○○等人尚未取得癸○○淡水房地之所有權狀等情，亦據證人己○○於本院審理
      中結證明確（本院卷一第246至248頁）；復有由被害人癸○○具領汽車牌照號碼0007-DW自用小客車1輛、上開自用
      小客車行照、癸○○身分證、汽、機車駕照、丑○○身分
      證各1枚之贓物認領保管單（95年度偵字第22883號卷第37
      頁）、薇風馥麗飯店監視器影像翻拍照片（同上卷第39至
      44頁；95年度偵字第24217號卷第19至21頁）、0007-DW自
      用小客車車輛照片（95年度偵字第22883號卷第45頁）、
      臺新國際商業銀行自動櫃員機監視器影像翻拍照片（95年
      度偵字第24217號卷第22頁）、臺北縣淡水鎮○○路50 巷
      10弄3號之土地及建物登記謄本（95年度偵字第22883號卷
      第55、56頁）、臺北縣淡水鎮戶政事務所95年11月2日北
      縣淡戶字第0950004144號函附印鑑登記證明申請書（同上
      卷第160至161頁）、臺灣土地銀行敦化分行95年11月23日
      敦存字第0950000467號函附癸○○000000000000號帳戶基
      本資料及95年10月18日ATM交易明細表（同上卷第170至
      173頁）、中國信託商業銀行正義分行、臺灣土地銀行北
      三重分行及敦化分行之癸○○帳戶及中國信託商業銀行板
      橋分行之丑○○帳戶存摺封面、內頁影本（同上卷第230
      至238頁）、臺北市監理處95年11月10日北市監三字第09
      565848300號函附0007-DW號自用小客車新領牌照登記書及
      悅視美品行營利事業登記證影本（同上卷第186至187、18
      9頁）、臺北縣板橋地政事務所95年12月20日北縣板地資
      字第0950019392號函附臺北縣板橋市○○○路8號3、4、5
      樓之建物登記謄本（同上卷第268至275頁）、丙○○、己○○、陳家立、乙○○、庚○○、李宗螢等人於95年10月
      18日至同年月19日間之行動電話雙向通聯紀錄（95年度偵
      字第24217號卷第60至61頁、第83至84頁、第93至95頁、
      第117至119頁、第171至178頁、第198至199頁）在卷可稽
      ，以及警方於被告丙○○身上扣得之0007-DW號自用小客
      車汽車讓渡書1紙（95年度偵字第22883號卷第46頁）、於
      庚○○身上扣得之癸○○印鑑證明2紙（同上卷第53、54
      頁）、2,700萬元保管條1紙（同上卷第47頁）、本票13紙
      （同上卷第48至52頁）、上開淡水房地之土地及建物所有
      權狀影本各1紙（同上卷第57、58頁）、於褚明男住處扣
      得被告甲○○書立之收據1紙（95年度偵字第24130號卷第
      22頁）、癸○○所簽發面額合計850萬元之本票影本1紙（
      其上包括面額200萬元、300萬元及350萬元之本票各1紙；
      同上卷第19頁）、癸○○及丑○○之證件影本1紙（其上
      包括癸○○之汽車駕照暨癸○○、丑○○之身分證各1枚
      ；同上卷第20頁）及癸○○書立之850萬元保管條1紙（同
      上卷第18頁）可資佐證，是被告乙○○、丙○○、甲○○
      如前揭事實欄一至六所示之犯罪事實，已堪認定。
（二）被告乙○○雖辯稱：案發當日是癸○○的女友丑○○主動
      聯絡伊要談商場合作之事，並不是談管線的問題，嗣癸○○邀請伊去參觀上開大樓，伊與癸○○及其女友丑○○、
      褚明男夫婦始前往該大樓現場，當日出現在該大樓3樓之
      人是伊請的工人，並非伊所找去現場埋伏之人，在現場亦
      無刀械、棍棒、雙節棍及狀似手槍不明之物等武器，之後
      所衍生之強簽本票、保管條、拿取金融卡提款、取車、強
      押癸○○、丑○○至汽車旅館甚至擬將癸○○房地抵押貸
      款等情均非伊所能控制，伊亦無力阻止云云。惟查，被告
      乙○○與癸○○、丑○○、褚明男及褚余富妹於95年10月
      18日下午2、3時許，原係在象牙海岸泡沫紅茶店協商大樓
      管線等問題，嗣因被告乙○○邀約癸○○等人至上開大樓
      3樓，癸○○等人始隨同前往，此業據證人癸○○、丑○○及褚余富妹證述明確（原審卷一第118頁反面、第149頁
      反面；原審卷二第17頁），且癸○○等人隨同被告乙○○
      進入3樓屋內之際，早有十餘名不詳男子在場，而該等不
      詳男子如何以前揭言語恐嚇、揮舞兇器或出示狀似手槍之
      不明物體等強暴、脅迫方式，至使癸○○心生畏懼而同意
      賠償被告乙○○等情，亦迭據證人癸○○、丑○○、褚明
      男及褚余富妹證述在卷（原審卷一第118頁反面至第119頁
      、第150頁；原審卷二第10頁反面至第11頁、第13頁、第
      17頁），益徵渠等應係受被告乙○○指使而為，渠等與被
      告乙○○間就前揭犯行應有犯意聯絡及行為分擔。況依證
      人癸○○、丑○○、褚明男及褚余富妹所證，癸○○被迫
      同意賠償被告乙○○之時，被告丙○○、己○○、庚○○
      、李宗螢、甲○○等人均尚未到場，益徵本件被害人癸○○、丑○○遭受強盜及以強暴脅迫使行無義務之事，均係
      被告乙○○於己○○等人未到場前所主導，被告乙○○所
      辯：本案並非伊藉機邀約、預謀強盜，案發當日是癸○○
      的女友丑○○主動聯絡伊要談商場合作之事，並不是談管
      線的問題，嗣癸○○邀請伊去參觀上開大樓，伊與癸○○
      及其女友丑○○、褚明男夫婦始前往該大樓現場，當日出
      現在該大樓3樓之人是伊請的工人，並非伊所找去現場埋
      伏之人，在現場亦無刀械、棍棒、雙節棍及狀似手槍不明
      之物等武器，之後所衍生之強簽本票、保管條、拿取金融
      卡提款、取車、強押癸○○、丑○○至汽車旅館甚至擬將
      癸○○房地抵押貸款等情均非伊所能控制，伊亦無力阻止
      云云，顯屬事後卸責之詞，委無可採。
（三）被告乙○○復辯稱：伊當時僅向癸○○表示其胞姊子○○
      買屋後所受之委曲，希望癸○○給伊滿意的答覆，並未要
      求賠償，係癸○○自己一樣樣估算，經伊記錄，於己○○
      抵達現場後始統計出賠償金額為2,700萬元，伊亦不知陳
      家立、黃家盛、己○○等其後陸續抵達之人是何人找來現
      場，癸○○交出金融卡提款、簽發本票、保管條及汽車讓
      渡書等，均係在己○○等人到場後由渠等為之，並非伊所
      為，且該等物品全由被告丙○○、庚○○取走，癸○○之
      手錶及汽車亦同，伊從未經手，亦未指使被告丙○○等人
      為之，而癸○○同意賠償褚明男之850萬元則由其二人自
      行議定，伊並未介入，嗣癸○○、丑○○於離開上開大樓
      現場後所發生之事均係己○○假藉伊名義發號施令，使被
      告丙○○等人誤認係伊所主使；且伊當日因生病嚴重，多
      次嘔吐、不斷咳嗽，一直躺在椅子上無力起身，伊雖曾制
      止己○○，然己○○大聲要求伊不要再管，到一旁休息，
      伊當時亦迫於無奈；又伊雖曾致電己○○及丙○○，但主
      要在質問其等為何要強取癸○○、丑○○之金融卡去領錢
      ，並要其等將錢返還被害人，並非要掌握其等處理之進度
      ，伊對後來所發生之事均係嗣後看電視新聞始知悉云云。
      惟查：
  １、被告乙○○於95年10月18日下午2時11分許及同日下午2時
      43分許，即以其所持用之0000000000號行動電話分別與陳
      家立（行動電話門號：0000000000號）、己○○（行動電
      話門號：0000000000號）聯絡，且其所持用之0000000000
      號行動電話，於同日下午3時34分許及5時4分許亦有與被
      告丙○○（行動電話門號：0000000000號）通話，此為被
      告乙○○所不否認，並有上開行動電話雙向通聯紀錄在卷
      可稽（95年度偵字第24217號卷第83至84頁、第93頁、第
      174頁），另自95年10月18日案發前數小時起至翌日下午
      癸○○等人獲釋之前，庚○○所持用之行動電話門號0000
      000000號（據丑○○指稱此係自稱「俊傑」之人所留之聯
      絡電話〔見95年度偵字第22883號卷第24頁〕，起訴書誤
      載為被告乙○○所持用）均多次與己○○及被告丙○○通
      話，被告丙○○及李宗螢（行動電話門號：0000000000號
      ）亦與己○○電話聯絡頻繁，此有卷附渠等之行動電話雙
      向通聯紀錄足憑（見95年度偵字第24217號卷第60至61頁
      、第93至95頁、第117至119頁、第171至178頁），而陳家
      立、李宗螢、己○○、被告丙○○、庚○○等人亦於被告
      乙○○將癸○○等人帶至上開3樓屋內拘禁後當晚陸續抵
      達現場，此亦為被告乙○○所不否認，足見被告乙○○對
      於陳家立、己○○、被告丙○○、李宗螢、庚○○等人會
      陸續抵達現場，業已事先預見，其辯稱不知陳家立、黃家
      盛、己○○等其後陸續抵達之人是何人找來現場云云，顯
      屬無稽；再者，關於癸○○賠償2700萬元部分係被告乙○○以上開3樓房屋沒有電源線、電扶梯拆除之洞口未填補
      、牆壁龜裂、馬桶重修、漏水至3樓使裝潢受損等為由，
      叫人一項項列記下來所統計之數額，而癸○○賠償褚明男
      之850萬元係由被告乙○○自行決定金額，褚明男並未介
      入等情，亦經證人褚明男、褚余富妹於原審審理時供明在
      卷（原審卷二第10頁反面至第11頁、第11頁反面、第17頁
      反面）；而關於被告乙○○逼迫癸○○將房屋拿去設定二
      胎貸款，且透過被告丙○○於95年10月19日清晨以行動電
      話聯絡證人己○○，以詢問辦理二胎貸款之管道，並請己○○估算上開房屋之剩餘價值，己○○因而於95年10月19
      日清晨前往三重「薇風馥麗飯店」等情，復據證人己○○
      於本院供陳明確（本院卷一第246至248頁），足見被告乙○○辯稱其並未要求賠償，係癸○○自己一樣樣估算，經
      伊記錄，於己○○抵達現場後始統計出賠償金額為2,700
      萬元，而癸○○同意賠償褚明男之850萬元係由其二人自
      行議定，伊並未介入，又伊致電己○○、丙○○主要在質
      問其等為何要強取癸○○、丑○○之金融卡去領錢，並要
      其等將錢返還被害人，並非要掌握其等處理之進度，伊對
      後來所發生之事均係嗣後看電視新聞始知悉云云，要與事
      實不符，委無足採。
  ２、再查，前述命癸○○及丑○○交付金融卡持以提款朋分、
      強迫癸○○簽發本票、保管條、汽車讓渡書暨強押癸○○
      、丑○○前往淡水住處取車、轉往三重之薇風馥麗飯店房
      間拘禁等情，雖係於己○○、被告丙○○、李宗螢、庚○○等人陸續到場當時或嗣後始接連發生，且該等犯行固非
      全由被告乙○○一人親力親為，然查癸○○及丑○○交付
      證件、金融卡、癸○○簽發本票、保管條及汽車讓渡書等
      事實，均係發生於被告乙○○之胞姐所有之上開3樓房屋
      內，斯時被告乙○○亦在場，苟其確未同意或參與該等犯
      行，衡情理應加以制止甚或報警處理，豈有袖手旁觀、容
      任己○○等十餘人在其胞姐房屋內為該等犯行之理？參以
      被告丙○○、甲○○、庚○○、李宗螢暨己○○等人於案
      發前均與癸○○及丑○○素不相識，此迭據證人癸○○及
      丑○○證述在卷，並為被告乙○○、丙○○及甲○○所不
      否認，而依上開癸○○被迫簽立之2,700萬元保管條及汽
      車讓渡書內容以觀，其權利人均為「鄭凱文」（即被告乙○○），並非己○○等人，且被告丙○○等人強押癸○○
      及丑○○自上開3樓房屋離開至淡水取走癸○○之車輛，
      亦係基於上開汽車讓渡書之內容所為，嗣後轉往三重之飯
      店等候天亮再強押癸○○及丑○○申領印鑑證明及拿取癸○○所有淡水房地之權狀，亦係為以該房地辦理抵押借款
      ，充作償還上開本票債務予被告乙○○之目的而為，此亦
      據證人癸○○及丑○○證述在卷，倘被告乙○○確未授意
      、指使被告丙○○等人為該等犯行，則被告丙○○等人豈
      有莫名無端為被告乙○○向癸○○討債之可能？況被告乙○○要求被告丙○○將癸○○押回淡水住處取車，並逼迫
      癸○○將房屋拿去設定二胎貸款，且透過被告丙○○於95
      年10月19日清晨以行動電話聯絡證人己○○，以詢問辦理
      二胎貸款之管道，並請己○○估算上開房屋之剩餘價值，
      己○○因而於95年10月19日清晨前往三重「薇風馥麗飯店
      」等情，分據被告丙○○、證人己○○於本院供陳明確（
      本院卷一第75頁正、反面、第246至248頁），綜上以觀，
      益證被告乙○○與丙○○等人間，就上開犯行確有事前合
      謀、計畫而彼此分擔實施犯行之一部之犯意聯絡及行為分
      擔至明，被告乙○○自應就被告丙○○等人之行為共同負
      責，所辯：癸○○交出金融卡提款、簽發本票、保管條及
      汽車讓渡書等，均係在己○○等人到場後由渠等為之，並
      非伊所為，且該等物品全由被告丙○○、庚○○取走，癸○○之手錶及汽車亦同，伊從未經手，亦未指使被告丙○○等人為之，嗣癸○○、丑○○於離開上開大樓現場後所
      發生之事均係己○○假藉伊名義發號施令，使被告丙○○
      等人誤認係伊所主使云云，殊不足採。
  ３、至被告乙○○另辯稱：伊當日因生病嚴重，多次嘔吐、不
      斷咳嗽，一直躺在椅子上無力起身云云，而證人羅茂善固
      亦證稱：被告乙○○當日咳嗽嚴重，又咳又吐云云（原審
      卷二第48頁），然依前揭證人癸○○、丑○○、褚明男及
      褚余富妹所證述情節，顯見被告乙○○當日雖有咳嗽，卻
      仍能夥同他人對癸○○強行索賠（原審卷一第122頁、第
      152頁反面、原審卷二第13頁），故證人羅茂善前揭證言
      ，尚難據為有利於被告乙○○之認定。
（四）被告乙○○另稱：陳家立及己○○雖曾於案發當日與伊通
      電話，但渠等係分別告知欲前往伊在上址3樓經營之水晶
      寶石賣場購買水晶手鍊及女媧石，絕非聯繫確認處理本件
      糾紛之事，且陳家立、黃家盛、己○○、庚○○、李宗螢
      等人係為購買水晶等寶石才到場云云，而證人羅茂善亦附
      和其詞，證稱：上址3樓設有寶石區，當日有營業云云（
      原審卷二第44頁反面），嗣被告乙○○於本院並提出陳列
      水晶玉石攤位之照片3幀為證（本院卷一第267至268頁）
      ；然查證人癸○○及丑○○一致否認案發當日該處有販賣
      寶石之情形、證人褚明男亦證稱：沒看見該處有石頭賣場
      等語（原審卷二第13頁）。且依證人癸○○、丑○○、褚
      明男及褚余富妹所證，己○○、被告丙○○等人到場後，
      並無選購寶石之舉措，此亦為被告丙○○、庚○○所不否
      認。即被告乙○○就陳家立、黃家盛、己○○、庚○○、
      李宗螢等人何以到場乙節，時而陳稱係為購買水晶等寶石
      ，時而改稱不知是何人找來現場，前後不一其詞，益徵被
      告乙○○上開所辯，顯係事後為圖卸責而臨訟杜撰，不足
      採信。而其於本院所提陳列水晶玉石攤位之照片，其拍攝
      時間既非本件案發時間，所在地點亦屬不明，無從證明本
      件案發當時之現場情況，自難據為有利於被告乙○○之認
      定。
（五）被告乙○○又辯稱：3樓大門並未關閉上鎖，在場人士均
      可自由活動，且癸○○在談判賠償過程中，可表示不同意
      見，甚至與伊爭執，討價還價，並非完全屈服，足認癸○○尚未達於不能抗拒之程度云云。經查：
  １、證人羅茂善固於原審證稱：伊第1次在當晚6、7時許到場
      時，3樓大門開著，在場有2對夫妻，均可自由行動，伊有
      看見他們上廁所，應不可能遭跟監，之後伊第2次約9時許
      左右再到現場，迨伊與被告乙○○一起離開時，伊看見癸○○夫婦及褚明男離開還有說有笑云云（原審卷二第44頁
      、第46頁），然據證人褚明男及褚余富妹一致證稱，其等
      抵達3樓時，大門關閉，尚須其等以電話與被告乙○○聯
      絡，始得開啟，且癸○○夫婦之行動自由確受限制，如廁
      時亦有人在外看守，褚明男夫婦則係在己○○等人朋分款
      項之際乘機離開，當時癸○○夫婦因尚須提供財產資料，
      故仍繼續留在現場，不能離去等情（原審卷二第10頁反面
      、第11頁反面、第17頁、第21頁），核與證人癸○○及丑
      ○○證述情節大致相符，是證人羅茂善前揭證言，顯屬事
      後迴護被告之詞，不足採信。
  ２、至被告乙○○雖援引證人羅茂善所證：「我到寶石區之後
      一會，好像有聽到乙○○跟那兩對夫婦在爭執」、「乙○○對中年夫婦互相大小聲、叫囂，那對老夫妻勸合」云云
      （原審卷二第45頁正、反面），辯稱癸○○於談判過程中
      並非完全屈服，尚未達於不能抗拒之程度。惟查，如前所
      述，被告乙○○等人結夥十餘人，以拘禁癸○○及丑○○
      ，剝奪渠等之行動自由，並揮舞兇器、出言恐嚇等方式要
      求癸○○賠償等情，迭據證人癸○○、丑○○、褚明男及
      褚余富妹證述明確，客觀上已足使癸○○及丑○○心生畏
      懼而喪失意思自由，參以證人褚明男及褚余富妹證稱當時
      現場情況使其等亦感恐懼，自堪認被告乙○○等人已使癸○○及丑○○達於不能抗拒之程度，而同意賠償，並依被
      告乙○○等人之要求而交付財物、簽付本票、保管條及汽
      車讓渡書等。是被告乙○○此部分所辯，亦不足採。
（六）被告乙○○復辯稱：伊與癸○○之間，確有買賣價差、大
      樓電線被剪、電扶梯破洞未補、管線施工不當造成3樓裝
      潢損害等諸多事端，彼此間存在民事糾葛，即令伊有上開
      行為，主觀上亦係基於代其胞姊子○○向癸○○索賠之認
      知，並無不法所有之意圖云云，而證人子○○於本院審理
      中亦證稱：其於94年2月間向癸○○購買臺北縣板橋市○○○路8號3樓房屋時，癸○○曾口頭承諾就上開房屋之牆
      壁龜裂、原設置商場之電扶梯拆除、電扶梯拆除後之樓地
      板面積補實、回復該房屋內原有之廁所等予以修補或施作
      ，惟癸○○均未履行其承諾，復因癸○○之5樓房屋施工
      不當，造成該3樓房屋淹水、地板凹陷等損害，且伊因拒
      絕讓癸○○之管線通過，之後發生大電被剪、消防系統被
      破壞之事，伊前後共花費數百萬元修補，又伊因癸○○不
      處理上開房屋瑕疵而拒絕支付買賣尾款200萬元，遭癸○○恐嚇，伊與弟妹壬○○曾於94年5月5日前往中和分局員
      山派出所報案，而伊與癸○○買賣房屋之糾紛，均委由其
      弟乙○○處理云云（本院卷一第186頁至第187頁反面、第
      189頁正、反面），另證人壬○○、戊○○亦證稱子○○
      在與癸○○協調房屋瑕疵如何修補及支付尾款問題時，確
      曾遭癸○○恐嚇云云（本院卷一第190頁正、反面、第191
      頁反面），且被告乙○○並具狀提出子○○自行雇工修復
      上開損害之估價單影本、修補前後之現場照片（本院卷一
      第254至266頁、第269至277頁），以證明其胞姊子○○對
      癸○○確有債權存在云云，惟查，縱令子○○向癸○○購
      買上開房屋受有損害，而與癸○○間存有民事糾葛，此債
      權債務關係亦係存於子○○與癸○○間，苟被告乙○○主
      觀上係基於代其胞姊子○○向癸○○索賠之認知而為上開
      不法行為，衡情亦應以子○○為權利人，或將其向癸○○
      、丑○○強盜所得之財物或不法利益移轉予子○○，乃被
      告乙○○不僅於逼迫癸○○簽立2,700萬元保管條及汽車
      讓渡書時，均自任權利人，甚且將自癸○○、丑○○帳戶
      內提領之款項合計28萬6千元，交由己○○朋分予在場之
      不詳男子等數人（原審卷一第150頁；原審卷二第11頁反
      面、第14頁、第17頁），另其等向癸○○盜得之BMW自用
      小客車於為警查獲時，亦係由庚○○所駕駛，並搭載被告
      丙○○，被告丙○○且自承：其係受被告乙○○指示押癸○○、丑○○回淡水拿癸○○要抵押之房屋所有權狀，並
      將癸○○之BMW自用小客車開回，隔天再找認識的車行賣
      掉，被告乙○○是要給其賺差價等語（原審卷一第67頁）
      ，在在均顯示其等對於盜得之財物或不法利益，均係以所
      有人或權利人之地位自居，其等具有為自己不法所有意圖
      之犯意聯絡，至為灼然；而被告乙○○之胞姊向癸○○購
      買前開房地受有損害，不過係其向癸○○、丑○○強盜財
      物或不法利益之藉口，另子○○向癸○○購買前開房屋衍
      生民事糾葛後，是否遭癸○○恐嚇、有無向警局報案，均
      與被告乙○○是否構成本件強盜犯行無涉，是被告乙○○
      、證人子○○、壬○○、戊○○所陳以上各情，以及被告
      乙○○所提出之各項單據、照片，均不足為其有利之認定
      。至關於被告乙○○指使數名不詳男子以同一強暴、脅迫
      方式，迫使癸○○簽發面額合計850萬元之本票3紙，暨由
      癸○○書立內容為「本人癸○○於民國94年3月25日現金
      收到850萬元正於褚明男先生並訂於95年3月25日歸還」字
      樣之保管條部分，查證人褚余富妹於原審審理中亦坦承其
      等與癸○○間存有手扶梯洞口填補及管線問題等民事糾葛
      （原審卷二第18頁），而被告乙○○雖將癸○○所簽賠償
      褚明男之3紙本票正本自行保管，惟其另指示被告甲○○
      書寫收到本票3紙共850萬元整之收據交由褚明男收執，並
      囑庚○○持該3紙本票、癸○○汽車駕照及癸○○、丑○○之身分證等物外出影印後，將該等本票影本、證件影本
      連同癸○○出具之850萬元保管條正本，一併交予褚明男
      保管，有扣押物品目錄表及上開文書、證件影本在卷可稽
      （95年度偵字第24130號卷第17至22頁），堪認被告乙○○係因有感於上開臺北縣板橋市○○○路大樓電線遭人剪
      斷，4樓亦無電可用，且4樓亦有商場電扶梯預留空間需要
      填補，而主觀上認定4樓屋主褚明男向癸○○購買前開房
      地亦受有損害，遂於威逼癸○○簽立前揭本票、借據之同
      時，另行起意，與當時在場之丙○○、甲○○、庚○○、
      李宗螢及上開不詳男子十餘人共同基於以強暴、脅迫使人
      行無義務之事之犯意聯絡，迫使癸○○簽發面額合計850
      萬元之本票及保管條，以賠償褚明男所受之損害，並以褚
      明男為權利人，必要時則由其代褚明男行使權利，是自難
      認被告乙○○及其餘在場之丙○○、甲○○、庚○○、李
      宗螢及上開不詳男子十餘人就此部分有何為自己或第三人
      不法利益之意圖可言，併予敘明。
（七）被告乙○○上訴意旨另以：依證人褚明男、褚余富妹於原
      審審理中所言，可知被告乙○○並未親自或直接指使在場
      之小弟向癸○○拿金融卡、勞力士手錶、要求簽署本票、
      保管條，而證人癸○○、丑○○竟將上開每一行為均指稱
      係被告乙○○直接指示其他小弟所為，顯見證人癸○○、
      丑○○之證言誇大不實；又證人乙○○就何人出言恐嚇癸○○、何人搶走癸○○夫婦之皮包並取走金融卡、何人買
      回本票等各節，其於警詢、檢察官偵訊及原審審理中所供
      不一，顯有瑕疵；再者，倘己○○、庚○○、丙○○等人
      確係被告乙○○指使而來，則渠等應屬利害一體之共犯結
      構，應會互相掩護、彼此幫助始合情理，然實則於本案案
      發後被告乙○○立即遭竹聯幫熊堂派人挾持到花蓮，強令
      其配合勾串證詞，但為其所不允，苟被告乙○○確為本案
      主謀，理應主動與其他共犯聯絡以規避刑責，豈有反被幫
      派人士押走被逼串供之理？又何以本票、保管條、讓渡書
      、手錶、汽車等均非由其經手、取得？然查：
  １、按「告訴人、證人之陳述有部分前後不符，或相互間有所
      歧異時，究竟何者為可採，法院仍得本其自由心證予以斟
      酌，非謂一有不符或矛盾，即應認其全部均為不可採信；
      尤其關於行為動機、手段及結果等之細節方面，告訴人之
      指陳，難免故予誇大，證人之證言，有時亦有予渲染之可
      能；然其基本事實之陳述，若果與真實性無礙時，則仍非
      不得予以採信」，有最高法院74年度臺上字第1599號判例
      可資參照。觀諸證人褚明男、褚余富妹於原審審理中所言
      ，其等就何人向癸○○拿金融卡、勞力士手錶、要求簽署
      本票、保管條等節，僅未明確指證係被告乙○○本人或由
      其直接指使在場之小弟所為，然基於同前（二）、（三）
      １、２所述理由，已足證被告乙○○就上開犯行與在場之
      小弟有事前合謀、計畫而彼此分擔實施犯行之一部，自難
      僅以證人褚明男、褚余富妹並未明確指證係被告乙○○本
      人或由其直接指使在場之小弟為上開行為，即遽認證人癸○○、丑○○之證言誇大不實，而為被告乙○○有利之認
      定。至證人癸○○於警詢、檢察官偵訊時之陳述，並未經
      本院援引傳聞法則之例外規定採為本案之證據，且其所謂
      證人癸○○之證言前後不一，不過係指究由被告乙○○親
      自或由其指使何人為之，或實際買回本票者究係被告丙○○抑現場不知名之小弟，所指各情不外乎實施行為手段等
      細節之差異，並無礙於被告乙○○與在場之小弟有事前合
      謀、計畫而有犯意聯絡及行為分擔之基本事實，而證人癸○○於原審審理中所供本件主要基本事實，經核與證人丑
      ○○、褚明男、褚余富妹所證情節均大致相符，復有上開
      （一）所示之各項證據可資佐證，足認證人癸○○於原審
      審理中所述情節確屬實情，堪以採信，被告乙○○自無從
      援引上開並無證據能力、復無礙於本件主要基本事實認定
      、僅就行為手段等細節部分稍有不一或略有牴觸之各該供
      述，而質疑證人癸○○於原審所為證言之憑信性。至證人
      即任職於子○○所執業中醫診所之護士辛○○雖於本院審
      理中證稱：其曾接獲褚明男來電要其轉告子○○，若子○○答應讓癸○○之房屋管線通過3樓，癸○○即可作出對
      被告乙○○有利之供述，否則會緊咬被告乙○○云云（本
      院卷一第192頁），惟按證人以聞自被告以外之人在審判
      外之陳述作為內容之陳述，應認屬傳聞證詞不具證據能力
      ，不得以之作為認定犯罪事實之依據（最高法院96年度台
      上字第402號判決要旨參照），證人辛○○之證言既係以
      聞自褚明男於審判外之陳述為內容，已無證據能力，況證
      人癸○○於原審審理中所述情節確屬實情，業如前述，而
      癸○○於原審所述是否屬實，與子○○是否同意讓其管線
      通過並無絕對必然關聯，是縱令子○○確曾拒絕讓癸○○
      之管線通過，亦難僅以此情遽認證人癸○○於原審審理中
      所述係屬虛妄。
  ２、被告乙○○另稱其於本案案發後立即遭竹聯幫熊堂派人挾
      持到花蓮，強令其配合勾串證詞，並請求本院傳喚證人子
      ○○、壬○○、丁○○為證，欲證明其並非本案之主謀。
      查證人子○○、壬○○、丁○○固均於本院審理中證稱：
      本件案發後，己○○等人曾前往子○○開業之診所要求被
      告乙○○承擔本件所有責任，並將被告乙○○挾持至花蓮
      限制其行動自由，嗣經子○○聯絡壬○○、丁○○等人搭
      救，被告乙○○始行脫困云云（本院卷一第188頁、第190
      頁反面至第191 頁、第192 頁反面至第193 頁）；然此情
      為證人己○○所否認，並稱：係被告乙○○答應要與伊同
      行，並由乙○○之姊開車載其等至板橋火車站及代為購票
      等語（本院卷一第248 頁、卷二第79頁反面至第80頁正面
      ），即證人子○○於本院審理中亦坦承係由其主動開車搭
      載己○○、乙○○等人至板橋火車站上車乙情（本院卷一
      第188 頁），且查，果被告乙○○於本件案發後確遭己○○挾持至花蓮，並要求其配合串供，則其於應訊時理應承
      受極大壓力，甚至應己○○之所求而承擔所有責任，何以
      其能泰然自若，於歷次供述均矢口否認犯罪，甚且將所有
      責任全推予其餘共犯？又其於歷次供述既均能否認犯罪，
      何以均未見其提出此部分抗辯，而竟遲至本院始行主張？
      再者，倘被告乙○○確遭己○○挾持，己○○理應自行設
      法將乙○○帶走，豈有由子○○主動搭載己○○、乙○○
      等至板橋火車站上車之理？益徵被告乙○○於本院所稱遭
      竹聯幫熊堂派人挾持到花蓮，強令其配合勾串證詞云云，
      以及證人子○○、壬○○、丁○○為配合被告乙○○所為
      前開證述，均明顯背離常情，應認分係飾卸及迴護之詞，
      委無足採。至被告乙○○另稱本件本票、保管條、讓渡書
      、手錶、汽車等均非由其經手、取得云云，然前揭保管條
      、讓渡書均載明以其為權利人，被告丙○○且明確供稱係
      依乙○○指示取車等語，業如前述，是自難以前揭物品於
      被查獲時，均非由被告乙○○直接持有，即遽認其就本案
      一無所得而非為本案之主謀。
（八）又被告丙○○辯稱：伊並非持刀、槍、出言恐嚇癸○○及
      丑○○之人，亦未參與犯行，案發當日晚上9點多係被告
      乙○○請己○○致電予伊表示乙○○之友人要賣1台BMW轎
      車，伊才前往現場，伊抵達時，見被告乙○○與癸○○等
      人正在洽談，桌上放置1疊現金，且癸○○正在開立本票
      ，伊感覺現場氣氛有異，遂詢問被告乙○○發生何事，被
      告乙○○告以癸○○積欠其與褚明男三千餘萬元，包括之
      前3、4樓每坪買貴2萬元、3樓遭癸○○損壞之裝修費、電
      線遭剪斷之費用及利息等，伊聞言後，又將癸○○帶至一
      旁，詢問癸○○是否屬實，癸○○答稱確有其事，故伊主
      觀上誤信渠等間確有債務關係存在，而癸○○隨後亦簽立
      本票及汽車讓渡書，伊並未強逼癸○○簽署；嗣乙○○將
      汽車讓渡書等相關資料交給伊，詢問伊可否順道搭載癸○○及丑○○至淡水攜回抵押之權狀，順便將癸○○之BMW
      轎車駛回，翌日再覓車行出售，給伊賺差價等情，伊純係
      受被告乙○○之託代為處理上開事項；而伊載丑○○去拿
      癸○○淡水房地之所有權狀影本時均係聽丑○○之指示前
      往她想去之地點，並無強押之情事，嗣伊至汽車旅館亦係
      丑○○要伊前往，待淡水戶政事務所上班後去申請印鑑證
      明；又關於癸○○之勞力士手錶部分，亦係被告乙○○要
      求伊查看真偽，而由癸○○自願取下交給伊，況伊事後已
      應丑○○之請求而返還，丑○○更一再稱謝；再者，有關
      癸○○、丑○○被強取金融卡提款部分，伊並未參與，足
      見伊確無強盜等情事云云。然查：
  １、被告丙○○於案發前曾與被告乙○○聯絡，更於案發前數
      小時起至翌日下午癸○○等人獲釋之前，多次與庚○○、
      己○○通電話，已如前述，且其自承：係被告乙○○打電
      話叫伊將癸○○之汽車牽給車商估價等語（95年度偵字第
      22883號卷第102頁），參以證人癸○○證稱：「因為丙○○、庚○○、甲○○、己○○上來，並沒有用言語或肢體
      的恐嚇，但旁邊其他的人還是繼續恐嚇我，丙○○有問乙○○說有沒有他們幫忙的地方，旁邊兄弟已經在叫囂，乙○○就跟丙○○說沒有需要」等語（原審卷一第126頁）
      ，顯見被告丙○○與被告乙○○等人於事前已有犯意聯絡
      ，被告丙○○復不否認其有依被告乙○○之指示，拿取癸○○之手錶，暨夥同庚○○等人將癸○○及丑○○帶往淡
      水取車，再轉往三重飯店投宿，待天亮後取得癸○○之印
      鑑證明及房地所有權狀等情，足見其就被告乙○○等人上
      開強盜犯行除有犯意聯絡之外，亦分擔實施犯行之一部，
      而其就被告乙○○等人逼迫癸○○簽發850萬元本票、保
      管條以賠償褚明男之強制罪犯行部分，亦有犯意聯絡，其
      縱未親自實行恐嚇、強取癸○○、丑○○金融卡提款或強
      逼癸○○簽署本票等行為，仍應就此部分共同負責。
  ２、再者，證人癸○○雖不否認被告丙○○曾將其帶至一旁詢
      問有無欠債，並表示「如果沒欠這麼多，不用簽這麼多本
      票」等情。惟查：
    (1)證人癸○○證稱：「（問：丙○○有叫你到旁邊，問你有
      沒有欠乙○○錢，你為何不直接跟丙○○說實際狀況？）
      我那時候認為丙○○是伴白臉，我考慮我和我太太生命安
      全，才說謊」、「（問：現場丙○○有何言行，讓你覺得
      他是伴白臉？）因為丙○○、庚○○、甲○○、己○○上
      來，並沒有用言語或肢體的恐嚇，但旁邊其他的人還是繼
      續恐嚇我，丙○○有問乙○○說有沒有他們幫忙的地方，
      旁邊兄弟已經在叫囂，乙○○就跟丙○○說沒有需要，丙○○發現不對，才叫我去旁邊問我有沒有欠錢」、「（問
      ：是何人告訴你，他們押錯人？）是丙○○、錢莊的人說
      的，……。（問：為何丙○○跟你說他綁錯人？）在現場
      沒有說，是在飯店時才說的。（問：為何在飯店，丙○○
      跟你說他綁錯了，中間有發生何事？）我們離開現場，錢
      莊的人、7-11、庚○○跟我們坐同車，我跟他們聊天說我
      跟乙○○沒有債務糾紛，下午三點多時，錢莊的人說綁錯
      了，他沒有辦法管，他要先走了。（問：為何你在車上又
      說沒有欠乙○○錢，那之前又說有，丙○○如何相信你？
      ）在現場時，乙○○叫兄弟拿棍棒、槍，要我們好好配合
      乙○○，因為我驚嚇過度，我顧及我和我太太安全，我只
      能回答丙○○說我有欠錢，從現場到淡水取車、到飯店時
      ，有與他們聊天，他們對我和我太太沒有恐嚇，也很客氣
      ，我們才說實話」等語（原審卷一第123頁、第126頁正、
      反面）。
    (2)證人李宗螢證稱：「在三重的旅館路上，癸○○跟我聊了
      以後，我覺得債權是不確定的，如果硬要說癸○○有欠乙○○錢的話，也只是房子幫他修理好或者退錢的事情，後
      來到旅館之後，我有跟丙○○及庚○○討論這件事，說癸○○並沒有欠乙○○錢，丙○○說沒有欠錢為何要簽本票
      ，丙○○叫我不要聽癸○○片面的說詞，我們有問癸○○
      為何要簽本票，為何房子賣了1年多還要跑到南雅東路現
      場，癸○○才說是為了穿樓板共同水管的事情，需要4樓
      同意，才發生這事情。癸○○說他要賠償一些錢給乙○○
      、褚明男，以換取他們同意穿樓板的問題，所以他們才把
      車子開走」等語（原審卷一第162頁正、反面）。
    (3)承前所述，被告丙○○到場時，既目睹被告乙○○等人以
      前揭強暴、脅迫手段向癸○○索賠，又自承感覺現場「氣
      氛有異」，其於原審審理時復供稱：「我後來就請癸○○
      到旁邊去問他情形，我問癸○○是否有欠乙○○、褚明男
      錢，癸○○說有，只是沒有欠到那個金額，他就解釋欠的
      情形，我上去時癸○○臉很臭」等語（原審卷二第93頁反
      面），故癸○○於前述遭強暴、脅迫之情狀下，縱向被告
      丙○○承認積欠被告乙○○債務，衡諸常情，被告丙○○
      亦應能知悉該債權債務關係顯有可疑，竟仍受被告乙○○
      指示，而實行強押癸○○取車等後續之強盜行為，且嗣經
      李宗螢於抵達三重之薇風馥麗飯店後，告知被告丙○○上
      開債務存否有疑義時，被告丙○○卻向李宗螢表示「不要
      聽癸○○片面的說詞」等語，而仍持續限制癸○○夫婦之
      行動自由等情，益徵證人癸○○所證：被告丙○○在3樓
      現場詢問伊有無欠債時，伊認為被告丙○○係「扮白臉」
      乙節，應屬非虛，所辯主觀上誤信癸○○與被告乙○○間
      確有債務關係存在云云，自不足採。
    (4)至被告丙○○事後將上開手錶返還癸○○夫婦乙節，固為
      證人癸○○及丑○○所不否認，然此充其量僅屬強盜後返
      還贓物之行為，並不影響於此部分犯行之成立。
  ３、至被告丙○○所稱：被告乙○○將汽車讓渡書等相關資料
      交給伊後，詢問伊可否順道搭載癸○○夫婦返回淡水並攜
      回抵押之權狀，順便將癸○○車輛駛回，翌日再覓車行出
      售，給伊賺差價，然因癸○○稱權狀在淡水銀行保險箱，
      伊心想還是要跑二趟淡水，遂要求癸○○先坐計程車回家
      ，翌日再去取車、拿權狀即可，然斯時丑○○稱他們家很
      大，可先在那邊待一下，待早上再一起至銀行拿權狀即可
      ，但途中丑○○又突然稱不想這麼多人到他家，因此就前
      往三重之旅館，嗣於旅館內聊天時，癸○○夫婦詢問伊有
      無認識民間借款或當鋪業者，要求伊代為介紹，或請己○○代為介紹，伊才在上午四時許己○○來電時告知此事，
      己○○因而前來旅館，嗣因伊有感於抵押借款之事非一、
      二日可完成，且眾人都累了，伊才載癸○○夫婦至板橋公
      有停車場取車，伊並未妨害渠等之自由，純係受友人之託
      代為處理償債之部分事項云云。惟查：
    (1)證人褚明男證稱：「我就看到他們在分27萬4千元，人就
      散了，乙○○也走開，我就趁機拉著我太太離開，當時癸○○還是繼續待在那個地方，因為當時癸○○還要提供財
      產的資料，所以他們還不能走」等語（原審卷二第11頁反
      面），證人丑○○亦證稱：「（問：你跟癸○○是被誰帶
      去淡水的住處？）是乙○○叫丙○○、庚○○分別開兩部
      車子帶我們去淡水的，還叮嚀他們說在拿到錢之前，千萬
      不要讓我們跑了」、「（問：乙○○要丙○○、庚○○押
      你及癸○○到淡水取車，從你們離開板橋之後到淡水的路
      上，丙○○有無出言恐嚇你們或限制你們的自由？）在車
      上時，丙○○只有叫我要好好配合拿房子貸款抵押的事完
      成就可以離開，他沒有很兇」等語（原審卷一第155頁正
      、反面）。參以癸○○及丑○○自95年10月18日下午遭拘
      禁於3樓房屋時起，至翌日凌晨離開該處前往淡水取車，
      期間已長達數小時之久，且渠等至淡水取車，已係凌晨夜
      半時分，衡情渠等在遭被告乙○○等人拘禁數小時後，豈
      有自願同意於凌晨再與被告丙○○等人同往淡水，繼而趕
      赴三重之飯店投宿至下午4、5時許之可能？被告丙○○前
      開所辯，顯違常情，不足採信，被告丙○○等人確有強押
      癸○○及丑○○至淡水取車並將渠等拘禁於三重之飯店房
      間，而剝奪渠等之行動自由乙節，應堪認定。
    (2)至被告丙○○另以：癸○○於3樓現場撥、接行動電話、
      在戶政事務所申領印鑑證明時，並未對外求援為由，辯稱
      其等並無限制癸○○之行動自由云云，然按強盜罪所施用
      之強暴、脅迫手段，祇須足以壓抑被害人之抗拒，使其喪
      失意思自由為已足，縱令被害人實際無抗拒行為，仍於強
      盜罪之成立，不生影響（最高法院30年度上字第3023號判
      例意旨參照）。被告乙○○等人結夥十餘人，以拘禁癸○○及丑○○，剝奪渠等之行動自由，並揮舞兇器、出言恐
      嚇等方式要求癸○○賠償，客觀上已足使癸○○及丑○○
      心生畏懼而喪失意思自由，業如前述，且證人癸○○證稱
      ：「（問：那你為何在戶政事務所不說你被控制自由？）
      因為我太太被他們帶走，他們把我們二人分開，我為了我
      太太安危，所以沒有說」、「（問：為何你不趁接電話、
      打電話的機會報警？）因為乙○○一群人在旁邊監視我們
      ，我太太有想辦法走到窗戶旁邊看是否能求救，但乙○○
      他們叫她不要走那麼遠」、「（問：為何在淡水戶政事務
      所，你前述說不報警、不喊救命，是顧及你太太安危，可
      是你都不報警，如何獲救？）我怕報警後，我太太就沒命
      」等語（見原審卷一第123頁反面、第125頁、第127頁）
      ，核與常情相符，縱令癸○○對被告等人實際無抗拒行為
      ，亦無礙於強盜犯行之認定。被告丙○○此部分所辯，亦
      屬無稽。
（九）至證人己○○於本院審理中證稱：其於案發當日接獲被告
      乙○○之電話，於晚間7時許抵達南雅東路8號3樓現場，
      上去時發現一堆人圍在那裡，氣氛不好，伊打個招呼就走
      了，被告丙○○本來是要去看玉石，係於伊離開後始到場
      ，伊未與他一起上去等語（本院卷一第244至245頁）；然
      本件案發現場於當時並未見有陳列玉石之攤位，業如前述
      ，且被告丙○○在上開3樓現場時，證人己○○既未親自
      見聞當時發生之情形，其上開所述自不足為有利於被告丙○○之認定。況查，關於被告乙○○逼迫癸○○將房屋拿
      去設定二胎貸款，並透過被告丙○○於95年10月19日清晨
      以行動電話聯絡證人己○○，以詢問辦理二胎貸款之管道
      ，並請己○○估算上開房屋之剩餘價值，己○○因而於95
      年10月19日清晨前往三重「薇風馥麗飯店」，惟其抵達當
      時被告丙○○等人尚未取得癸○○淡水房地之所有權狀等
      情，亦據證人己○○於本院審理中結證明確（本院卷一第
      246至248頁），反足以證明被告丙○○確有參與此部分犯
      行。是被告丙○○確有分擔實施本件強盜行為之一部，至
      為灼然。
（十）又被告甲○○辯稱：伊於案發當日在南雅東路巧遇老友庚○○，嗣伊隨同庚○○於95年10月19日凌晨0時30分左右
      始抵達案發現場，並未參與施暴或其他不法行為，亦不知
      癸○○、丑○○有被強取金融卡提款之事，伊深信被告乙○○等人與癸○○之間係商業買賣房屋之糾紛，且雙方已
      協議解決，故全無強盜犯罪之認識；至伊代寫收據部分，
      純係因被告乙○○聽說伊係大學生，央請伊代寫，伊自認
      渠等已達成和解，代寫收據並無不當，乃照被告乙○○逐
      字逐句所唸內容代為書寫；又伊雖有隨癸○○至其淡水住
      處，嗣並有前往汽車旅館及戶政事務所，但主要是陪友人
      庚○○一同前往，並未做任何事，亦無強押癸○○、丑○○之情云云。惟查：被告甲○○既不否認其係隨同庚○○
      前往上址3樓，而據證人癸○○及丑○○證稱，渠等遭被
      告乙○○等人以前揭手法威嚇時，被告甲○○亦在場目睹
      ，其又不否認曾依被告乙○○指示，代書內容略以：「本
      人甲○○茲收到褚明男先生之現金保管條及本票參張共捌
      佰伍拾萬元整」等語之收據1紙交由褚明男收執，參以被
      告丙○○、庚○○均坦承與被告甲○○等人共同前往癸○○夫婦淡水住處取車，再轉赴三重之飯店投宿等情，益證
      被告甲○○與其餘被告間就本件強盜、強制等犯行有犯意
      聯絡及行為分擔，被告甲○○辯稱其係嗣後到場，且係隨
      庚○○一同前往上開地點，對本案全不知情云云，顯與常
      情不符，要難遽採。又縱令本案並無積極證據足認被告甲○○有分得任何財物或不法利益，惟按強盜之共犯，無論
      事後曾否分贓，與犯罪之成立無關（最高法院21年度上字
      第203號判例意旨參照），故被告甲○○縱未實際取得任
      何財物或分得不法利益，亦不影響於其參與前揭強盜犯行
      之認定。
（十一）至證人癸○○雖於原審審理中證稱：被告甲○○在場並未
      以言語或肢體恐嚇其與丑○○，亦未下手強盜其等財物云
      云，而被告乙○○就被告甲○○涉案部分於本院審理中以
      證人身分結證：其至95年10月18日止共與被告甲○○見過
      2 次面，他2次都是來買石頭，並未說話，95年10月18日
      當天給褚明男的保管條本來是己○○叫伊寫，後來伊不舒
      服，正好甲○○走過來，己○○就叫甲○○寫，後來己○○說資料要帶走，就放在庚○○的包包內一起帶走云云（
      本院卷一第242 至243 頁）；惟查縱被告甲○○並未親自
      實施強盜財物或強取不法利益等行為，亦因其於證人癸○○、丑○○遭強暴脅迫時在場，且明知癸○○於遭強暴脅
      迫下，不可能出於自由意志與被告乙○○達成協議，猶依
      指示書寫由其收到癸○○簽發予褚明男850 萬元本票之收
      據交予褚明男收執，而自願負保管上開本票之責，復共同
      前往癸○○住處，再轉赴三重之飯店投宿，而分擔實施押
      人行為之一部，顯見其就本件強盜、強制等犯行與被告乙○○等人有犯意聯絡及行為分擔；又被告乙○○就被告甲○○涉案部分於本院審理中以證人身分所述上開情節，顯
      與證人癸○○、丑○○、褚明男、褚余富妹、己○○及被
      告甲○○所述相牴觸，實難遽信；是證人癸○○、乙○○
      上開所述，自均不足為有利於被告甲○○之認定。被告甲○○於本院復聲請傳喚證人癸○○、庚○○（被告乙○○
      於審理期日當庭捨棄傳訊），以證明其並未參與本件犯罪
      ；惟證人癸○○、庚○○經傳喚後均未到庭，此有本院審
      理筆錄、報到單足憑；經查證人癸○○業已於原審就同一
      待證事實為證述，加之此部分待證事實已臻明瞭，是本院
      認並無再予傳喚證人癸○○、庚○○之必要，附此敘明。
貳、關於前揭犯罪事實七部分：
    訊據被告丙○○就此部分犯罪事實於本院審理中辯稱：其持
    有之空氣槍是在臺北市萬年大樓買來的，購買當時並不知是
    違禁品云云；然查此部分事實，業據被告丙○○於原審審理
    時坦承不諱（原審卷二第88頁反面），並有手槍1 支扣案可
    資佐證。而該手槍（槍枝管制編號：0000000000號）經送鑑
    驗結果，認係以小型二氧化碳高壓鋼瓶內氣體為發射動力之
    空氣手槍，機械性能良好，經裝填直徑約4.5 ㎜、重量約0.
    38g 鋼珠試射3 次，測得鋼珠速度分別為每秒144 、144 、
    143 公尺，計算其動能分別為3.94、3.94、3.89焦耳，單位
    面積動能分別為每平方公分24.77 、24.77 、24.43 焦耳；
    而依日本科學警察研究所之研究結果，彈丸單位面積動能達
    每平方公分20焦耳者，即足以穿入人體皮肉層，此有內政部
    警政署刑事警察局95年11月13日刑鑑字第0950159158號槍彈
    鑑定書附卷可稽（見95年度偵字第22883 號卷第227 至229
    頁），堪認該手槍如經裝填適用之金屬，即足以穿入人體皮
    肉層，而具有殺傷力。又被告丙○○購買當時，對該槍枝係
    以小型二氧化碳高壓鋼瓶內氣體為發射動力及其機械性能為
    何，自無可能諉為不知，此顯與一般玩具手槍之發射動力及
    機械性能有別；再者，被告丙○○亦無可能以購買非屬違禁
    物之玩具手槍之價格購得本件空氣槍，其猶辯稱不知是違禁
    品云云，要屬卸責之詞，實難遽信。
參、核被告乙○○、丙○○及甲○○就前揭犯罪事實一至五中強
    盜癸○○、丑○○身分證、汽、機車駕照、強取癸○○、丑
    ○○金融卡提款、強盜癸○○手錶、汽車、印鑑證明、淡水
    房地之土地及建物所有權狀等財物，以及強逼癸○○簽發面
    額2,700萬元之本票、保管條、汽車讓渡書予被告乙○○以
    獲取不法利益，均係犯刑法第330條第1項之結夥三人以上攜
    帶兇器強盜罪；另被告乙○○、丙○○及甲○○就前揭犯罪
    事實六中強逼癸○○簽發面額850萬元之本票、保管條以賠
    償褚明男部分，則係犯刑法第304條第1項之強制罪；又被告
    丙○○所為前揭犯罪事實七部分，則係犯槍砲彈藥刀械管制
    條例第8條第4項之未經許可持有空氣槍罪。再按以不法拘禁
    之方法使人交付財物，即係使用強暴、脅迫，使人不能抗拒
    為其取得財物之手段，應成立強盜罪名；亦即強盜於行劫時
    ，綑縛事主，使為財物之交付，即係實施強暴脅迫；如其綑
    縛之初，即有圖財之意思，其綑縛行為，即屬強盜之手段，
    除成立強盜罪外，不另成立妨害自由或他罪（最高法院30年
    度上字第248號、24年度上字第4407號、30年度上字第3703
    號判例意旨參照）。被告乙○○、丙○○、甲○○等人拘禁
    、剝奪癸○○及丑○○行動自由，使為財物之交付或設定債
    權，渠等妨害自由之行為，即屬強盜之強暴、脅迫手段，不
    另論罪，公訴人認此部分應另成立刑法第302條及第304條之
    罪，尚有誤會；惟此部分已分別為各該妨害自由行為之部分
    行為而包括其中，亦無庸另為無罪之諭知。被告乙○○、丙○○、甲○○等人係基於同一犯罪決意，強盜癸○○、丑○○身分證、汽、機車駕照、強取癸○○、丑○○金融卡提款
    、強盜癸○○手錶、汽車、印鑑證明、淡水房地之土地及建
    物所有權狀等財物，以及強逼癸○○簽發面額2,700 萬元之
    本票、保管條、汽車讓渡書予被告乙○○以獲取不法利益，
    其等數個取財、得利之舉動均係利用同一機會，於時間、場
    所具有密接關聯性之情形下接續實施，在法律評價上仍屬一
    加重強盜取財之行為。被告乙○○、丙○○、甲○○等人以
    一加重強盜取財之行為，同時侵害癸○○、丑○○之財產法
    益，觸犯二個加重強盜之罪名，為想像競合犯，應依刑法第
    55 條 之規定從一重處斷。被告乙○○、丙○○、甲○○與
    庚○○、己○○、陳家立、黃家盛、李宗螢及其餘真實姓名
    年籍不詳之成年男子十餘人間就前揭加重強盜犯行，及被告
    乙○○、丙○○、甲○○與庚○○、陳家立、黃家盛、李宗
    螢及上開不詳成年男子十餘人間就前揭強制犯行，均分別有
    犯意聯絡及行為分擔，均為共同正犯。被告乙○○、甲○○
    所犯加重強盜、強制二罪，被告丙○○所犯加重強盜、強制
    及無故持有空氣槍三罪，均犯意各別，行為互殊，應予分論
    併罰。
肆、原審據以對被告乙○○、丙○○、甲○○所犯上開加重強盜
    罪部分予以論罪科刑，固非無見。惟查：（一）原判決對於
    被告乙○○、丙○○、甲○○強盜癸○○、丑○○身分證、
    汽、機車駕照、強取癸○○、丑○○金融卡提款、強盜癸○○手錶、汽車、印鑑證明、淡水房地之土地及建物所有權狀
    等財物，以及強逼癸○○簽發面額2,700 萬元之本票、保管
    條、汽車讓渡書予被告乙○○以獲取不法利益等數個取財、
    得利之舉動，何以被評價為一加重強盜取財之行為，並未予
    以說明。（二）原判決對被告乙○○、丙○○、甲○○以一
    加重強盜取財之行為，同時侵害癸○○、丑○○之財產法益
    ，觸犯二個加重強盜之罪名，並未論以想像競合犯。（三）
    被告乙○○、丙○○、甲○○就強逼癸○○簽發面額850 萬
    元之本票、保管條以賠償褚明男部分，尚難認有何為自己或
    第三人不法利益之意圖，原判決就此部分仍以加重強盜罪論
    科，亦有未合。被告乙○○、丙○○、甲○○上訴意旨否認
    加重強盜、強制犯行，雖無理由；惟原判決既有前揭可議，
    自無可維持，應由本院將原判決關於被告乙○○、甲○○部
    分及被告丙○○加重強盜暨定執行刑部分均撤銷，另為適法
    之諭知。本院爰審酌被告等年輕力壯，卻不事正途，恃強鬥
    狠，以前揭非法手段，剝奪癸○○夫婦之行動自由達1 日，
    其間更強盜彼等之財物及強取不法利益，並迫使癸○○行無
    義務之事，情節嚴重，妨害人身安全及自由甚鉅，並考量被
    告等各自參與加重強盜、強制等犯罪之程度深淺、角色分工
    及所分得之利益多寡，暨犯後均矢口否認上開犯行，飾詞卸
    責，不思悔悟，態度非屬良善等一切情狀，分別量處如主文
    第2 、3 、4 項所示之刑。再被告乙○○、丙○○、甲○○
    犯上開強制罪之犯罪時間，係於96年4 月24日之前，且無中
    華民國九十六年罪犯減刑條例所定不得減刑之情形，爰各依
    同條例第2 條第1 項第3 款規定減其宣告刑二分之一，並就
    被告乙○○、甲○○強制罪部分減得之刑與加重強盜罪部分
    所處之刑，及就被告丙○○強制罪部分減得之刑與加重強盜
    罪部分、駁回上訴部分所處之刑，分別定其應執行刑如主文
    第2 、4 、6 項所示，以示懲儆。扣案之汽車讓渡書1 紙、
    面額合計2,700 萬元之本票10紙、2,700 萬元之保管條1 紙
    ，均係被告乙○○等人所有、因渠等犯加重強盜罪所得之物
    ；而扣案之面額合計850 萬元之本票3 紙，亦係被告乙○○
    等人所有、因渠等犯強制罪所得之物，均應依刑法第38條第
    1 項第3 款規定宣告沒收。另扣案之癸○○印鑑證明2 紙、
    土地、建物所有權狀影本各1 紙、癸○○身分證、汽、機車
    駕照各1 枚、丑○○身分證1 枚，係癸○○及丑○○交付之
    物，均非被告乙○○等人所有（其中癸○○身分證、汽、機
    車駕照各1 枚、丑○○身分證1 枚已發還癸○○），無從宣
    告沒收。又前揭自褚明男住處所扣得被告甲○○書立之收據
    1 紙、癸○○所簽發面額合計850 萬元之本票彩色影本1 紙
    （其上包括面額200 萬元、300 萬元及350 萬元之本票各1
    紙）、癸○○及丑○○之證件彩色影本1 紙（其上包括癸○○之汽車駕照暨癸○○、丑○○之身分證各1 枚）暨癸○○
    書立之850 萬元保管條1 紙，既經被告乙○○等人交付褚明
    男，已非被告乙○○等人所有，又非違禁物，自亦無從宣告
    沒收，附此敘明。
伍、另原審就被告丙○○未經許可持有空氣槍部分，基於以上之
    認定，並審酌被告丙○○持有空氣槍，對社會治安具有潛在
    之高度危險性，惟尚未生任何實害，且持有槍枝之時間尚短
    、數量非鉅等一切情狀，量處有期徒刑3年2月，併科罰金10
    萬元，並就罰金部分諭知易服勞役之折算標準為以1,000元
    折算1日；末以扣案之空氣手槍1支（槍枝管制編號：000000
    0000號），係違禁物，依刑法第38條第1項第1款規定宣告沒
    收；扣案之鋼珠8顆，經鑑驗認係直徑約4.5㎜之鋼珠（見95
    年度偵字第22883號卷第227至229頁之槍彈鑑定書），非屬
    違禁物，而未予宣告沒收。本院經核原審關於此部分之認事
    用法均無違誤，量刑亦屬適切。被告丙○○上訴辯稱其於購
    買當時不知係違禁品，不應成立犯罪云云，核無理由，應予
    駁回。
丙、據上論斷，應依刑事訴訟法第369條第1項前段、第364條、
    第299條第1項前段、第368條，刑法第28條、第330條第1項
    、第321條第1項第3款、第4款、第304條第1項、第55條、第
    51條第5款、第38條第1項第3款，刑法施行法第1條之1，中
    華民國九十六年罪犯減刑條例第2條第1項第3款、第7條、第
    11條，判決如主文。
本案經檢察官呂光華到庭執行職務。
中    華    民    國    98    年    3     月    5    日
                  刑事第九庭審判長法  官  陳貽男
                                  法  官  何信慶
                                  法  官  周盈文
以上正本證明與原本無異。
如不服本判決，應於收受送達後10日內向本院提出上訴書狀，其
未敘述上訴之理由者並得於提起上訴後10日內向本院補提理由書
（均須按他造當事人之人數附繕本）「切勿逕送上級法院」。
強制罪部分不得上訴。
                                  書記官  余姿慧
中    華    民    國    98    年    3     月    5    日
附錄：本案論罪科刑法條全文
槍砲彈藥刀械管制條例第8 條
未經許可，製造、販賣或運輸鋼筆槍、瓦斯槍、麻醉槍、獵槍、
空氣槍或第4 條第1 項第1 款所定其他可發射金屬或子彈具有殺
傷力之各式槍砲者，處無期徒刑或5 年以上有期徒刑，併科新臺
幣1 千萬元以下罰金。
未經許可，轉讓、出租或出借前項所列槍枝者，處5 年以上有期
徒刑，併科新臺幣1 千萬元以下罰金。
意圖供自己或他人犯罪之用，而犯前2 項之罪者，處無期徒刑或
7 年以上有期徒刑，併科新臺幣1 千萬元以下罰金。
未經許可，持有、寄藏或意圖販賣而陳列第1 項所列槍枝者，處
3 年以上10年以下有期徒刑，併科新臺幣700 萬元以下罰金。
第1 項至第3 項之未遂犯罰之。
中華民國刑法第330 條
犯強盜罪而有第321 條第1 項各款情形之一者，處7 年以上有期
徒刑。
前項之未遂犯罰之。
中華民國刑法第304 條
以強暴、脅迫使人行無義務之事或妨害人行使權利者，處3 年以
下有期徒刑、拘役或3 百元以下罰金。
前項之未遂犯罰之。


司法院資訊處製作；財團法人民間司法改革基金會備份。
